最高法院刑事判決　　　　　　九十四年度台上字第二０三九號
　　上　訴　人　甲　○
　　選任辯護人　葉宏基律師
上列上訴人因違反證券交易法案件，不服台灣高等法院中華民國
九十三年三月五日第二審更審判決（九十二年度金上重更(一)字第
一號，起訴案號：台灣台北地方法院檢察署八十五年度偵字第八
九六八、八九七六、九三一一、一一九九六、一四一四六號），
提起上訴，本院判決如下：
    主  文
原判決撤銷，發回台灣高等法院。
    理  由
本件原判決撤銷第一審之科刑判決，改判論處上訴人甲○共同違
反對於在證券交易市場上市之有價證券，不得意圖抬高或壓低集
中交易市場某種有價證券之交易價格，以他人名義，對該有價證
券，連續以高價買入或以低價賣出之規定罪刑（累犯），固非無
見。
惟查(一)原判決認定上訴人甲○明知譚晶心（業經原審法院判處有
期徒刑七年六月確定）、譚影心（通緝中）姊妹欲入主麗正精密
電子工業股份有限公司（以下簡稱麗正公司）以取得經營權，並
欲藉由經營者身分操縱麗正公司股票價格獲利，竟基於操縱公司
股票價格之犯意聯絡，於民國八十三年初，介紹譚晶心姊妹與原
麗正公司董事長王應田接洽，洽談將麗正公司經營權售予譚晶心
姊妹。上訴人即於八十三年二月間與譚晶心、譚影心姊妹並夥同
有犯意聯絡之王永康等外圍，自股市以丙種墊款資金及蔣國樑、
盧淑惠、廖乃慧、侯佳芬、傅學芬、史惠秀、林怡君、馮國恩、
施何蕊、江郁竹、陳孋卿（業已更名為陳珮清）（以上除林怡君
、施何蕊業經原審判決無罪外，其餘之人均經判刑在案）等人共
同集資約新台幣（下同）十億元資金，於八十三年二、三月間起
至同年九月十七日期間，買入麗正公司股票約一萬餘張，將麗正
股價自約十九元逐步拉抬至五十餘元，並陸續以人頭帳戶購入三
萬五千餘張麗正公司股票，加上以收購委託書之方式，終於八十
三年九月十七日之股東大會中以取得過半董、監席次，順利入主
麗正公司，惟為避免市場作手出任董事長影響公司形象導致營運
困難，遂邀請前台灣省議會議員盧逸峰（業經判處有期徒刑六月
，尚未確定）出任董事長。上訴人因居間促成經營權移轉，遂與
王永康等外圍作手，於譚氏姊妹與王應田達成和平移轉協議前，
先行於公開市場大量蒐購麗正公司股票，以便譚晶心姊妹入主麗
正公司後，出脫持股賺取差價。詎至八十三年九月二十八日「美
濃吳」即吳京遂炒作福昌股票案發，股市傳聞盧逸峰與「美濃吳
」有資金往來關係，正接受司法單位調查，消息傳開，當日麗正
股價暴跌，譚氏姊妹恐該股崩盤，而上訴人亦因蒐購麗正股票致
資金慘遭套牢，譚氏姊妹、王永康與上訴人即於翌（二十九）日
晚間，在台北市○○○路○段一二０號五樓Ｂ室密商護盤，該決
議於同年十月三日獲盧逸峰支持，其等乃基於前揭操縱麗正股票
價格之共同犯意聯絡，由盧逸峰於八十三年十月五日起，迄八十
四年二月間止，陸續自宜蘭地區銀行匯入三億四千四百萬元，至
台北市第三信用合作社仁愛分社譚晶心之0000000000
00號等帳戶，大量買賣操縱麗正股票，上訴人則自知情孫佩芳
處取得之丙墊資金，利用孫佩芳、孫佩蓮、張桃枝、丁有為等人
頭帳戶，委託不知情之統一證券營業員孫菊秋，以所用人頭帳戶
於收盤前或盤間大量連續高價買進或以低價賣出之方式，製造交
易活絡現象，以提高麗正公司股票之交易價格，其中於八十三年
十一月二十八日至同年十二月二十八日之該股股價，由二八．六
元上漲至四二．七元，上漲一四．一元，漲幅四九．三０％，同
期間加權股價指數由六三八四．二０點上漲至六九四七．八三點
，上漲五六三．六三點，漲幅八．八二％，該股之日平均成交量
為四二一五仟股，較前一個月增四八．五二％，並自十二月二十
二日至十二月二十八日連續六個營業日累積收盤價上漲二０．一
０％，並於查核期間，在同一營業日相近時間內，有以廖乃慧、
蔣國樑、羅鳳招帳戶高價委託買進及低價委託賣出，又於十一月
二十八、二十九、三十日、十二月一、二、五、六、七、八、九
、十、十二、十三、十四、十七、十九、二十、二十一、二十七
、二十八日等二十天之買賣成交股數超過當日市場成交股數之二
十％，其中十二月二、五、八、十三、十九、二十一日等六天，
均連續多次以高價、漲停板買進，或以低價、跌停板賣出，並對
成交價有明顯影響等情，認上訴人等係違反證券交易法第一百五
十五條第一項第四款之規定，應依行為時同法第一百七十一條規
定處罰。原審除以上訴人等於八十三年十二月二、五、八、十三
、十九、二十一日等六天，有以高價、漲停板買進，或以低價、
跌停板賣出，而對成交價有明顯影響，而論以上開罪刑外。尚認
其餘之時間，有人為操作股票之行為，致該期間麗正股票之股價
由二八．六元上漲至四二．七元，上漲一四．一元，漲幅四九．
三０％，同期間加權股價指數由六三八四．二０點上漲至六九四
七．八三點，上漲五六三．六三點，漲幅八．八二％；在成交量
方面，日平均成交量放大至四二一五仟股，較前一個月增四八．
五二％。而有價、量異常現象；原判決既認上開價、量異常，亦
為上訴人操作所致，則上訴人等之上開行為是否該當於同法第一
百五十五條第六款所指「直接或間接從事其他影響集中交易市場
某種有價證券交易價格之操縱行為，而同有同法第一百七十一條
處罰之適用，未見原判決審認說明，自有理由不備之違誤。(二)上
訴人辯稱：八十三年初，原麗正公司董事長王應田透過上訴人，
以出售麗正公司控股公司之甲地公司股權方式，洽談將麗正公司
經營權售予譚氏姊妹。因當時無股票鉅額收購辦法，遂由上訴人
與譚氏姊妹各負責購入二萬張股票。上訴人因而向不知情之孫佩
芳以丙種墊款購買麗正公司股票，迨麗正股價崩盤，孫佩芳乃以
丙種墊款金主身分將上訴人購買之麗正股票斷頭賣出。嗣譚氏姊
妹邀盧逸峰商議護盤之事，上訴人不同意也未參與護盤，且護盤
之資金，均由盧逸峰自宜蘭地區銀行匯入台北第三信用合作社譚
晶心等人之帳戶，護盤之事與上訴人全無關係，何有共同操縱麗
正股票之股價等語（見原審上訴卷一一七、一一八頁，卷第
九三、九四、九五頁，更(一)卷第九四頁）。原判決亦採信證人
孫佩芳所證：當時因大環境不好，且因上訴人融資買進之股票擔
保成數不夠，身為金主，為確保成本，自然斷頭賣出上訴人手上
持股，如果股價一直跌就一直賣等語（見原審更(一)卷第一八頁
），資以認定孫佩芳以丙種金主為上訴人墊款購買股票，於擔保
成數不足時，自會將股票賣出，以免遭受損失等語（見原判決第
二一頁）。但於理由前段又引用上訴人於法務部調查局北機組調
查中所供：其於麗正股票崩盤後有參與「護盤」之行為（見第一
審卷一八頁），認上訴人於麗正崩盤之後，大量買進股票而有
參與「護盤」之行為（見判決第十頁）。其理由說明前後矛盾，
自非適法。(三)原審係依共同被告蔣國樑、廖乃慧、陳秋實、羅鳳
招於第一審之供述為論罪之依據，並引用該等證人於第一審之供
述為論據（見原判決第八頁）；但依上開筆錄所載，該承辦法官
僅訊以：對於檢察官起訴書犯罪事實有何意見，或訊以該證人於
檢、調中所言是否為真實等語，而該等證人大皆言明其等僅參與
麗正股票之交易手續，或言及其等於檢、調中所供為真實，甚或
未有上訴人犯罪事實之相關供述（見第一審卷第一三五、一三
六、一三九、一四０頁）。原審未說明上開證詞與上訴人犯罪之
間有何關聯，遽以上開供述為論罪之依據，其採證自與證據法則
有違。(四)刑法第三十八條第一項第二款所定得為沒收之供犯罪所
用之物，必與犯罪有直接關係者，始屬相當。原判決未說明如原
判決附表一所示之各物，與本案之犯罪有何直接之關聯，遽認上
開各物為供犯罪所用之物，予以宣告沒收，併有理由不備之違誤
。上訴意旨指摘原判決不當，尚非全無理由，應認仍有撤銷發回
更審之原因。至原判決理由四、五不另為無罪之諭知部分，因公
訴人認與前揭論罪科刑部分，有裁判上一罪之關係，基於審判不
可分原則，爰一併發回。又原判決附表並無附表八之犯罪相關事
證，原審並引用該附表作為犯罪之依據，是否出於誤載，案經發
回，於審理時，併應注意及之，附此敘明。
據上論結，應依刑事訴訟法第三百九十七條、第四百零一條，判
決如主文。
中　　華　　民　　國　九十四　年　　四　　月　二十一　日
                      最高法院刑事第六庭
                          審判長法官  莊　登　照
                                法官  洪　明　輝
                                法官  黃　一　鑫
                                法官  魏　新　和
                                法官  林　秀　夫
      本件正本證明與原本無異
                                      書  記  官
中　　華　　民　　國　九十四　年　　四　　月　二十八　日
                                                      Ｅ
